臺灣高等法院臺中分院民事判決　　　　　96年度家上字第31號
上　訴　人　乙○○
被上訴人　　甲○○
上列當事人間請求離婚等事件，上訴人對於民國96年2月1日臺灣
南投地方法院 95年度婚字第294號第一審判決提起上訴，本院於
96年4月24日言詞辯論終結，判決如下：
    主  文
上訴駁回。
第二審訴訟費用由上訴人負擔。
    事實及理由
一、被上訴人主張：兩造於民國（下同） 74年1月間結婚，並共
    同育有劉宜豪、劉宜聞。兩造於78年上台北工作，上訴人因
    工作不穩定而情緒不佳，天天喝酒，甚至曾放火燒房子，致
    被上訴人精神上承受莫大壓力；79年間，被上訴人以娘家之
    店面，開設鋁門窗加工店給上訴人經營，然上訴人仍不思勤
    勉工作，天天酗酒，情緒不穩定，還經常把電視或收音機開
    的很大聲，讓被上訴人及小孩無法入眠；上訴人復曾於酒後
    提瓦斯桶說要引爆，要全家人死；此外，被上訴人為維持家
    庭生計而擺攤販賣飲料，詎料上訴人不但不予協助，甚至故
    意開車衝撞攤位；被上訴人因上訴人每到晚上就將電視、收
    音機開的很大聲、口出穢言及摔東西等行為，長期以來精神
    上受到壓迫，遂於93年8月聲請保護令，並經原法院以93 年
    度家護字第 241號核發民事通常保護令在案；嗣於94年，被
    上訴人因不堪上訴人長期精神上的疲勞轟炸，經診斷罹患精
    神官能性憂鬱症；而上訴人再於 95年7月間，持水果刀恐嚇
    被上訴人說不給被上訴人好過，要死大家一起死等語，致被
    上訴人精神上感到恐懼，乃再次向原法院聲請核發保護令，
    並經原法院先後以 95年度暫家護字第7號核發民事暫時保護
    令、 95年度家護字第147號核發民事通常保護令，然上訴人
    更於 95年6月30日違反保護令，經台灣南投地方法院檢察署
    檢察官以原法院 95年度暫家護字第7號民事暫時保護令未合
    法送達上訴人，而以95年度偵字第2821號為不起訴處分確定
    ；嗣上訴人再於同年 9月21日違反保護令事件，經原法院以
    95年度投刑簡字第 765號刑事簡易判決判處上訴人拘役40日
    。上訴人長期以來一再對被上訴人施加暴力，且多次恐嚇被
    上訴人，造成被上訴人精神上極大之痛苦，被上訴人確實已
    無法繼續忍受，顯已達不堪同居之虐待的程度，爰依民法第
    1052條第1項第3款求為准予兩造離婚之判決。
二、上訴人則以：伊沒有毆打、虐待被上訴人，也沒有打電話騷
    擾被上訴人的父母。被上訴人長期沉迷於電腦線上遊戲，甚
    至玩到凌晨3、4點，上訴人屢次勸戒被上訴人，然仍未見改
    善。上訴人將音響開得很大聲，是不想聽到被上訴人的電腦
    聲，且對面開ＫＴＶ，上訴人音響開很大聲，對被上訴人不
    會構成影響。而上訴人亦將所有收入交給被上訴人，以分擔
    家計，並非均由被上訴人一人維持家庭生計等語，資為抗辯
    。
三、原審為上訴人敗訴之判決，上訴人不服，聲明求為判決：(一)
    原判決廢棄。(二)被上訴人在第一審之訴駁回。被上訴人則求
    為判決駁回上訴。
四、本件兩造於 74年1月間結婚，現婚姻關係存續中，婚後共同
    住所設於南投縣南投市○○路○段493巷17號，並承租南投縣
    南投市○○路39號房屋共同居住10餘年。兩造共同育有長子
    劉宜豪（ 74年11月25日生）、次子劉宜聞（82年8月22日生
    ）；被上訴人曾先後於93年間、 95年6月19日以上訴人對其
    有家庭暴力情事，向原法院聲請保護令，經原法院分別於93
    年9月27日、 95年8月29日核發93年度家護字第241號、95年
    度家護字第 147號民事通常保護令在案等情，為兩造所不爭
   （原審卷第 49頁），復有被上訴人所提南投縣政府警察局南
    投分局處理家庭暴力與兒少保護案件調查紀錄（通報）表 3
    份、衛生署南投醫院診斷證明書、原法院93年度家護字第24
    1號民事通常保護令、95年度暫家護字第7號民事暫時保護令
    、95年度家護字第 147號民事通常保護令（以上均為影本）
    、戶籍謄本及相片 5幀為證，且經原審依職權調取該院95年
    度家護字第 147號通常保護令事件卷宗核閱無訛，應堪認為
    真實。又被上訴人主張上訴人於 95年6月30日違反保護令，
    經台灣南投地方法院檢察署檢察官以 95年度暫家護字第7號
    民事暫時保護令未合法送達上訴人，而以95年度偵字第2821
    號為不起訴處分確定；嗣上訴人再於同年 9月21日違反保護
    令事件，經原法院以 95年度投刑簡字第765號刑事簡易判決
    判處上訴人拘役40日一節，則據被上訴人提出台灣南投地方
    法院檢察署檢察官 95年度偵字第2821號不起訴處分書影本1
    份為證，並有原審依職權調閱之臺灣高等法院上訴人前案紀
    錄表及原法院 95年度投刑簡字第765號刑事簡易判決在卷足
    佐，復經原審依職權調取臺灣南投地方法院檢察署95年度偵
    字第2821號家庭暴力防治法偵查卷宗核閱屬實，堪認被上訴
    人之主張為真正。
五、按「夫妻之一方受他方不堪同居之虐待者，他方得向法院請
    求離婚。」，民法第1052條第1項第3款定有明文。次按，維
    護人格尊嚴與確保人身安全，為我國憲法保障人民自由權利
    之基本理念。增進夫妻情感之和諧，防止家庭暴力之發生，
    以保護婚姻制度，亦為社會大眾所期待。婚姻係以夫妻之共
    同生活為目的，配偶應互相協力保持其共同生活之圓滿、安
    全及幸福，因而夫妻應互相尊重以增進情感之和諧，防止家
    庭暴力之發生，此為維繫婚姻所必要。故夫妻一方之行為，
    凡有礙於他方配偶之人格尊嚴與人身安全（含肉體與精神上
    之痛苦），致夫妻無法繼續共同生活者，均應認符合民法第
    1052條第1項第3款規定之受他方不堪同居之虐待（最高法院
    85年台上字第 551號判決意旨參照）。是於具體事件，須衡
    量夫妻之一方受他方虐待所受侵害之嚴重性，是否已危及婚
    姻關係之維繫以為斷，受他方虐待已逾越夫妻通常所能忍受
    之程度而有侵害人格尊嚴與人身安全者，即屬受不堪同居之
    虐待（司法院大法官會議釋字第 372號解釋參照）。經查：
    本件上訴人對被上訴人實施家庭暴力，既經原法院家事法庭
    核發保護令，又因上開違反保護令規定之行為，經原法院刑
    事庭判處罪刑等情，已如前述，雖證人即上訴人之母親劉陳
    說到庭陳稱：兩造相處情形不好，時常有口角，但是吵架不
    會動手，沒有聽被上訴人提及她讓上訴人虐待或毆打之情事
    等語，而證人即上訴人之父親劉錫燈亦證述上訴人並無虐待
    或毆打被上訴人之情事，然該 2位證人，並未與兩造同居一
    處，對於兩造日常生活之相處情形，則難有全面、通盤的觀
    察與經歷，是尚難遽以其等之證述作有利於上訴人之認定。
    至證人即兩造之長子劉宜豪則到庭證稱：「兩造相處不融洽
    ，都為了小事爭吵，有時候被上訴人晚上玩電腦，上訴人要
    勸阻他，兩造就會吵起來，有時候也會為了金錢上的糾紛爭
    吵，但是他們不會打架，只是上訴人會摔東西，兩造會互罵
    ，上訴人都罵得很大聲或是把音響開得很大聲，會吵到鄰居
    。現在上訴人都用精神虐待的方式，上訴人會把音響開得很
    大聲，有時候被上訴人打電腦時，上訴人會關掉電源總開關
    ，有時候也會摔東西，恐嚇被上訴人」等語，衡以證人劉宜
    豪係兩造之子，誼屬至親，當無設詞捏造虛偽情事以迴護一
    方之理；而上訴人亦當庭自承：因為被上訴人打電腦打到很
    晚，勸也不聽，伊不想聽到電腦的聲音，才把電視音響開大
    聲等情，是上訴人前揭行為，堪認已造成被上訴人精神上之
    重大痛苦，而達不堪同居之虐待程度。上訴人雖辯稱係被上
    訴人沉迷於電腦遊戲，伊屢勸不聽，始有上述行為云云，惟
    按夫妻相處理應互相尊重，誠心溝通，不應執兩人齟齲而為
    實施家庭暴力之藉口，是上訴人辯解，尚非可採。綜上各節
    ，衡酌前開事件之性質與發生之狀態，客觀上已逾越夫妻通
    常所能忍受之程度，嚴重侵害被上訴人人格尊嚴與人身安全
    ，而達不堪同居之程度。
五、從而，被上訴人依民法第1052條第1項第3款之規定訴請離婚
    ，於法並無不合，應予准許。原審判准兩造離婚，於法並無
    不合。上訴意旨指摘原判決不當，求予廢棄改判，為無理由
    ，應予駁回。
六、據上論結，本件上訴為無理由，依民事訴訟法第449條第1項
    、第78條，判決如主文。
中　　華　　民　　國　　96　　年　　5 　　月　　8 　　日
                  民事第三庭    審判長法  官　陳照德
                                      法  官  朱　樑
                                      法  官  曾謀貴
以上正本係照原本作成。
如對本判決上訴，須於收受判決送達後二十日內向本院提出上訴
書狀，其未表明上訴理由者，應於提出上訴後二十日內向本院提
出上訴理由書（須按他造人數附具繕本）。
上訴時應提出委任律師為訴訟代理人之委任狀。具有民事訴訟法
第四百六十六條之一第一項但書或第二項之情形為訴訟代理人者
，另應附具律師及格證書及釋明委任人與受任人有該條項所定關
係之釋明文書影本。
　　　　　　　　　　　　　　　　　　　書記官　李妍嬅
中　　華　　民　　國　　96　　年　　5 　　月　　8 　　日
                                                      Ｃ
